【裁判字號】    98,上訴,360
【裁判日期】    980423
【裁判案由】    誣告
【裁判全文】
臺灣高等法院高雄分院刑事判決         98年度上訴字第360號
上  訴  人
即  被  告  丙○○原名陳坤仁.
選任辯護人  顏宏斌律師
上列上訴人因誣告案件，不服臺灣高雄地方法院97年度訴字第95
5 號中華民國97年11月13日第一審判決（起訴案號：臺灣高雄地
方法院檢察署96年度偵字第34805 號），提起上訴，本院依簡式
審判程序判決如下：
    主  文
上訴駁回。
丙○○緩刑貳年，並向國庫支付新臺幣陸萬元。
    事  實
一、丙○○係位於高雄市○○區○○路23號「上豪租車行」（起
    訴書誤繕為「尚豪租車行」，下稱本件租車行）之負責人，
    其明知車牌號碼2555-GP 號自小客車（下稱本件車輛），係
    於民國94年12月30在本件租車行出租予林武成，車牌號碼55
    95-ME 號自小客車，則係於同年月31日在本件租車行出租予
    甲○○，嗣因林武成、甲○○偕同林秋芬、馮亭雅、王進祥
    等人，於94年12月31日結伴駕駛上開所承租之2 部車輛共同
    前往屏東墾丁遊玩，惟林武成所承租之本件車輛，因在屏東
    枋寮地區發生車禍，致本件車輛受損嚴重，且因林武成無資
    力修護，遂遲未將本件車輛交還丙○○，並避不見面，而甲
    ○○所承租之車牌號碼5595-ME 號自小客車，已於95年1 月
    1 日在高雄長庚醫院，透過林秋芬返還予丙○○，且付清租
    金。詎丙○○因不甘損失，竟基於意圖使甲○○受刑事處分
    之誣告犯意，於95年5 月2 日18時19分許及95年6 月25日15
    時40分許，向高雄市政府警察局左營分局舊城派出所及高雄
    市政府警察局左營分局之員警誣指係甲○○向本件租車行承
    租本件車輛，且未支付租金，亦不將該車輛返還，而涉有侵
    占犯行云云，以此不實之事項，對甲○○提出侵占之告訴。
    案經高雄市政府警察局左營分局移請臺灣高雄地方法院檢察
    署檢察官偵查後，由該署檢察官以96年度偵字第15084 號偵
    辦，足以生損害於甲○○之個人名譽，暨造成司法機關偵查
    權之不當行使，幸經該署檢察官查明實情後，以上開案號就
    甲○○侵占罪嫌為不起訴處分確定。
二、案經臺灣高雄地方法院檢察署檢察官自動偵查起訴。
    理  由
壹、程序方面：
一、本件上訴人即被告丙○○（下稱被告）對原審判決之上訴並
    未逾期：
  (一)按上訴期間為10日，自送達判決後起算；送達文書，除本章
    有特別規定外，準用民事訴訟法之規定；刑事訴訟法第349
    條前段、第62條分別定有明文。又按送達於應受送達人之住
    居所、事務所或營業所行之；送達於住、居所、事務所或營
    業所，不獲會晤應受送達人者，得將文書交付與有辨別事理
    能力之同居人或受僱人；送達不能依前2 條規定為之者，得
    將文書寄存送達地之自治或警察機關，並作送達通知書兩份
    ，一份黏貼於應受送達人住居所、事務所、營業所或其就業
    處所門首，另一份置於該送達處所信箱或其他適當位置，以
    為送達；寄存送達，自寄存之日起，經10日發生效力，民事
    訴訟法第136 條第1 項前段、第137 條第1 項、第138 條第
    1 項、第2 項亦分別定有明文。
  (二)經查，被告因本件誣告案件，經原審法院於97年11月13日以
    97年度訴字第955 號判決判處有期徒刑6 月，減為有期徒刑
    3 月，又被告之住所係位於高雄市○○區○○路23號，且被
    告當時並未在監在押乙節，有其個人基本資料查詢結果單及
    臺灣高等法院在監在押全國紀錄表各1 紙在卷可考（見原審
    卷第150 、151 頁）。因斯時被告岳父在大陸過世，被告乃
    於97年11月10日出境前往大陸奔喪，至同年12月12日始入境
    返臺，被告因怕遲誤收受原審判決正本，乃於出境前往大陸
    前，囑託友人徐明輝代為收受等情，業據被告供陳綦詳，並
    有其提出之中華民國護照及臺灣居民來往大陸通行證影本資
    料在卷可憑（見本院98年度抗字第5 號卷第7 至12頁），此
    部分自堪信為真實。原審法院委請郵務機關於97年11月19日
    依被告之上開住所送達原審判決正本時，因不獲會晤應受送
    達人即被告，依上開民事訴訟法第137 條第1 項之規定，本
    得將原審判決正本交付與有辨別事理能力之同居人或受僱人
    （即被告囑託收受原審判決正本之友人徐明輝），乃案外人
    徐明輝表明上情而欲代被告收受原審判決正本時，竟遭郵務
    人員拒絕，而逕於97年11月19日將上開判決文書寄存於警察
    機關即高雄市政府警察局左營分局舊城派出所以為送達等情
    ，有原審法院送達證書1 份附卷可稽（見原審卷第148 頁）
    ，並經證人即高雄左營郵局郵務股人員乙○○、丁○○證述
    綦詳（見原審卷第165 至171 頁）。而寄存送達須以送達於
    應受送達人之住居所、事務所或營業所，不能交付應受送達
    人本人，又不能付與有辨別事理能力之同居人或受僱人為限
    ，已如上述，本件既有案外人徐明輝陳明可代被告收受原審
    判決正本，即不符合寄存送達之要件，準此，本件之寄存送
    達即屬不合法。則被告於97年12月12日入境返臺後，於97年
    12月13日即親自前往高雄市政府警察局左營分局舊城派出所
    領取原審判決正本，自應以是日為被告合法收受原審判決正
    本之日，從而，被告於97年12月15日提起本件上訴，即未逾
    10日之上訴期間。綜上，本件被告對原審判決之上訴並未逾
    期，合先敘明。
二、本件被告丙○○所犯係死刑、無期徒刑、最輕本刑為3 年以
    上有期徒刑以外之罪，其於本院準備程序及審理程序中就被
    訴事實為有罪之陳述，經審判長告知簡式審判程序之旨，並
    聽取公訴人、被告及辯護人之意見後，本院認為適宜進行簡
    式審判程序。
貳、實體部分：
一、訊據被告丙○○對於上揭事實坦承不諱，核與證人甲○○、
    林武成、林秋芬、李新龍、馮亭雅、王進祥、柯俊清、林伯
    信之證述情節相符，復有車號25 55-G P 之汽車車籍查詢資
    料、採證照片、中華民國小客車租賃定型化契約書、本票1
    紙（發票人甲○○、金額新台幣【下同】60萬元）、臺灣高
    雄地方法院95年度雄簡字第9757號民事判決、屏東縣警察局
    枋寮分局96年9 月10日枋警刑字第0960011787號函、臺灣高
    雄地方法院檢察署96年度偵字第15084 號檢察官不起訴處分
    書、被告於95年5 月2 日及95年6 月25日向警方控告甲○○
    涉嫌侵占案之警詢筆錄、臺灣高雄地方法院97年6 月30日、
    97年7 月4 日電話記錄查詢表、屏東縣警察局勤務指揮中心
    94年12月31日受理案件紀錄表、屏東縣政府警察局枋寮分局
    97年7 月14日枋警交字第0970009463號函暨警員之職務報告
    、和信電訊股份有限公司函覆臺灣高雄地方法院有關000000
    0000號、0000000000號行動電話之用戶資料、高雄市監理處
    97年10月15日高市監密二字第0970026653號函等件在卷可稽
    。綜上所述，被告上開任意性之自白既有前揭證據可佐，核
    與事實相符，自得採為論罪科刑之依據，是本案事證已臻明
    確，被告犯行洵堪認定，應予依法論科。
二、新、舊法比較部分：
    本件被告犯罪時間係95年5 月2 日，而被告行為後，刑法、
    刑法施行法業已於94年2 月2 日、95年6 月14日修正公布，
    並均自95年7 月1 日施行，惟被告所涉犯行於上開法律修正
    前、後並無差異，自無庸依刑法第2 條第1 項為新舊法比較
    ，而應逕行適用現行刑法之相關規定。
三、核被告所為，係犯刑法第169 條第1 項之誣告罪。原審以被
    告罪證明確，因而依刑事訴訟第299 條第1 項前段，刑法第
    169 條第1 項，中華民國96年罪犯減刑條例第2 條第1 項第
    3 款、第7 條規定，並審酌被告僅因與林武成協調本件車輛
    之賠償條件未果，竟對甲○○提出不實之侵占告訴，使檢察
    官就甲○○是否涉犯侵占刑責展開調查，危害國家刑罰追訴
    權之正當、正確行使，而使甲○○有遭受不當追訴、審判之
    虞，所為實屬不該，及其犯罪之動機、手段、犯後態度等一
    切情狀，因而量處有期徒刑6 月。又96年6 月15日訂定之中
    華民國96年罪犯減刑條例，業於96 年7月4 日經總統公布，
    於同年月16日施行，被告犯罪時間係在96年4 月24日以前，
    所犯合於該條例得予減刑之要件，爰依同條例第2 條第1 項
    第3 款、第7 條規定，減其宣告刑2 分之1 ，即減為有期徒
    刑3 月。經核原判決認事用法均無違誤，量刑亦稱允當，被
    告上訴意旨認原審量刑過重，而指摘原判決不當，為無理由
    ，應予駁回。
四、被告前因妨害風化等案件，經臺灣高等法院臺中分院以81年
    度上訴字第890 號判處有期徒刑5 年確定，於86年1 月15日
    執行完畢，其受有期徒刑之執行完畢後，未曾再犯有期徒刑
    以上之罪等情，有臺灣高等法院被告前案紀錄表附卷可憑，
    其犯後業與被害人甲○○和解，當庭賠償被害人甲○○6,50
    0 元，被害人甲○○當庭表示願原諒被告，給予被告緩刑自
    新機會，檢察官亦表示尊重被害人甲○○之意見，同意法院
    給予被告緩刑宣告等情，有本院98年4 月6 日準備程序筆錄
    （見本院卷第28至29頁）及本院98年度附民字第38號和解筆
    錄可稽；被告經此偵審程序及刑之宣告，應知所警惕，諒無
    再犯之虞，本院因認對其所處之刑以暫不執行為當，爰參照
    最高法院95年5 月23日第8 次刑事庭會議決議，逕依修正後
    刑法第74條第1 項第2 款之規定，予以宣告緩刑2 年，並依
    修正後刑法第74條第2 項第4 款規定，命被告向國庫支付新
    臺幣6萬元，以啟自新，併勵來茲。
據上論結，應依刑事訴訟法第368 條、第364 條、第273 條之1
第1 項，刑法第74條第1 項第2 款、第2 項第4 款，判決如主文
。
本案經檢察官陳國全到庭執行職務。
中    華    民    國    98    年    4    月    23    日
                  刑事第七庭    審判長法  官 莊飛宗
                                      法  官 陳明富
                                      法  官 孫啟強
以上正本證明與原本無異。
如不服本判決應於收受本判決後10日內向本院提出上訴書狀，其
未敘述上訴理由者，並得於提起上訴後10日內向本院補提理由書
狀（均須按他造當事人之人數附繕本）「切勿逕送上級法院」。
中    華    民    國    98    年    4    月    23    日
                                      書記官 黃富美
附錄本判決論罪科刑法條：
刑法第169條：
意圖他人受刑事或懲戒處分，向該管公務員誣告者，處7 年以下
有期徒刑。
意圖他人受刑事或懲戒處分，而偽造、變造證據，或使用偽造、
變造之證據者，亦同。


司法院資訊處製作；財團法人民間司法改革基金會備份。
